臺灣臺南地方法院民事裁定
                                   110年度家調裁字第65號
聲  請  人
即  反請求
相  對  人  宋ＯＯ

代  理  人  林志雄律師
相  對  人
即  反請求
聲  請  人  康ＯＯ  

上列聲請人宋ＯＯ請求給付扶養費事件及相對人康ＯＯ反請求減輕或
免除扶養義務事件，本院合併裁定如下：
    主    文
一、聲請人宋ＯＯ之聲請駁回。
二、相對人康ＯＯ對於聲請人宋ＯＯ之扶養義務，應予免除。
三、第一項程序費用新臺幣2,000元及第二項程序費用新臺幣1,0
    00元，均由聲請人宋ＯＯ負擔。
    理    由
一、本件聲請人宋ＯＯ請求相對人康ＯＯ給付扶養費事件，業據相對
    人康ＯＯ反請求減輕或免除扶養對於聲請人之扶養義務，茲因
    反請求部分為當事人不得處分之事項，但兩造於調解程序，
    已就聲請人宋ＯＯ對於相對人康ＯＯ於成年前有未盡扶養照顧之
    事實（亦即相對人康ＯＯ有無得以減輕或免除對於聲請人宋ＯＯ
    扶養義務之事實）均不爭執，並依據家事事件法第33條第1
    項規定合意聲請本院裁定終結，有民國110年2月2日合意程
    序筆錄在卷可稽，本院自應依前揭規定而為裁定。及本件兩
    造互為聲請人及相對人，為免稱謂混淆，本件裁定記載為聲
    請人宋ＯＯ、相對人康ＯＯ，併此說明。
二、按直系血親相互間，互負扶養之義務，民法第1114條第1款
    固有明文。惟按受扶養權利者有下列情形之一，由負扶養義
    務者負擔扶養義務顯失公平，負扶養義務者得請求法院減輕
    其扶養義務：一對負扶養義務者、其配偶或直系血親故意為
    虐待、重大侮辱或其他身體、精神上之不法侵害行為。二對
    負扶養義務者無正當理由未盡扶養義務。受扶養權利者對負
    扶養義務者有前項各款行為之1，且情節重大者，法院得免
    除其扶養義務。民法第1118條之1第1項、第2項亦有明文。
三、聲請人宋ＯＯ之聲請意旨略以：聲請人為相對人之母，聲請人
    現年58歲正值壯年，然因患有乾燥症候群、發炎性多關節病
    變、膝部其他續發性骨關節炎、雙側性、臀神經叢疾患、原
    發性廣泛性（骨）關節炎，及憂鬱症等病，無法工作，且聲
    請人尚須扶養高齡90歲之母親，又因重大傷病，生活陷入困
    境，無法維持生活。又參酌行政院主計處108年度台南市家
    庭收支調查報告，平均每人每月消費性支出之金額為新台幣
    （下同）20,114元，而聲請人除相對人外尚有一女宋雨璇，
    因此相對人應給付聲請人之扶養費為10,057元（計算式：20
    ,114÷2＝10,057）。為此，聲請人宋ＯＯ請求相對人康ＯＯ按月
    支付聲請人宋ＯＯ10,057元之扶養費用等語。
四、經查：
  ㈠聲請人宋ＯＯ主張兩造為母子關係，相對人康ＯＯ對其負有法定
    扶養義務乙節，經本院依職權調閱相對人康ＯＯ之戶籍資料，
    有個人戶籍資料查詢結果1件附於本院109年度司家非調字第
    609號卷，可信為真正。
  ㈡又聲請人宋ＯＯ主張其因患有乾燥症候群、發炎性多關節病變
    、膝部其他續發性骨關節炎、雙側性、臀神經叢疾患、原發
    性廣泛性（骨）關節炎，及憂鬱症等病，無法工作，且聲請
    人尚須扶養高齡90歲之母親，又因重大傷病，生活陷入困境
    ，無法維持生活乙節，則提出佛教慈濟財團法人大林慈濟醫
    院醫療診斷證明書、林俞仲身心精神科診所診斷證明書為證
    ，復經本院依職權調閱聲請人宋ＯＯ之財產及所得資料，確認
    上情無誤，可認聲請人宋依蘭有不能維持生活之事實，其因
    此請求相對人康ＯＯ給付扶養費，自非無據。
  ㈢惟相對人康ＯＯ抗辯略以：聲請人與第三人康ＯＯ離婚後即未照
    顧、扶養相對人，相對人自幼由祖母照顧扶養，祖母生病臥
    床後，相對人即自食其力至成年等情，除未據聲請人所否認
    ，兩造並於調解期日，對於下列事實製作合意程序筆錄在案
    ：
  ⒈聲請人宋ＯＯ與第三人康ＯＯ於81年離婚後，即未照顧、扶養相
    對人康ＯＯ，亦未曾給付扶養費。
  ⒉相對人康ＯＯ自幼由其祖母照顧扶養至祖母生病臥床，之後相
    對人自食其力至成年。
  ⒊聲請人無正當理由未盡扶養義務且情節重大。
  ⒋相對人康ＯＯ（自由業，尚有學貸），需負擔家計，無餘力支
    付聲請人生活所需之相關費用。
  ㈣綜上所述，聲請人宋ＯＯ現年58歲，雖未達退休年齡，但罹患
    多種疾病，無法工作而無收入，難以維持生活，有受相對人
    康ＯＯ扶養之需要。但聲請人宋ＯＯ離婚前，相對人康ＯＯ之扶養
    費用係由祖母負擔，聲請人宋ＯＯ離婚時相對人康ＯＯ年僅8歲
    ，聲請人宋ＯＯ並未爭取監護權，且已再婚，並未探視或負擔
    相對人康ＯＯ之扶養費用，相對人康ＯＯ初賴祖母扶養，之後自
    食其力直至成年，聲請人宋ＯＯ則無正當理由對於相對人康ＯＯ
    未盡扶養義務，且情節已達重大之程度，相對人康ＯＯ據此主
    張免除對於聲請人宋ＯＯ之扶養義務，要屬可採。從而，聲請
    人宋ＯＯ請求相對人康ＯＯ給付扶養費，為無理由，應予駁回，
    併於主文第二項諭知免除相對人康ＯＯ對於聲請人宋ＯＯ之扶養
    義務。
五、依家事事件法第33條、第97條、第125條第2項、第104條第3
    項，非訟事件法第21條第2項、第24條第1項，民事訴訟法第
    78條，裁定如主文。
中　　華　　民　　國　　110 　年　　4 　　月　　21　　日
                  家事法庭      法  官  許蕙蘭
以上正本係照原本作成。
如對本裁定抗告須於裁定送達後10日內向本院提出抗告狀及其繕
本，並應繳納抗告費新臺幣1,000元。
中　　華　　民　　國　　110 　年　　4 　　月　　22　　日
                                書記官  林書婷